【裁判字號】    99,訴,471
【裁判日期】    990630
【裁判案由】    違反毒品危害防制條例
【裁判全文】
臺灣屏東地方法院刑事判決               99年度訴字第471號
公  訴  人  臺灣屏東地方法院檢察署檢察官
被      告  甲○○
上列被告因違反毒品危害防制條例案件，經檢察官提起公訴（99
年度毒偵字第337 號、第420 號) ，嗣被告於本院準備程序進行
中先就被訴事實為有罪之陳述，本院告知被告簡式審判程序之旨
，並聽取當事人之意見後，本院合議庭裁定改由受命法官獨任依
簡式審判程序審理，判決如下：
    主  文
甲○○施用第一級毒品，累犯，處有期徒刑捌月；又施用第一級
毒品，累犯，處有期徒刑捌月；又施用第二級毒品，累犯，處有
期徒刑伍月；又施用第二級毒品，累犯，處有期徒刑伍月。應執
行有期徒刑壹年陸月。
    事  實
一、甲○○前於民國96年間因施用毒品案件，經本院以96年毒聲
    字第145 號裁定觀察、勒戒後，認有繼續施用毒品之傾向，
    再經本院以96年毒聲字第248 號裁定令入戒治處所施以強制
    戒治，於97年5 月16日停止其處分之執行釋放出所，並由臺
    灣屏東地方法院檢察署檢察官以97年度戒毒偵字第41號為不
    起訴處分確定。其前因竊盜案件，經本院判處有期徒刑6 月
    確定，於97年11月15日執行完畢。詎猶不知悔改，於強制戒
    治執行完畢釋放後5 年內，明知海洛因及甲基安非他命分屬
    第一、二級毒品，不得持有及施用，仍分別基於施用第一、
    二級毒品之犯意：(一)於98年11月13日某時，在其住所內，以
    將海洛因加水置於針筒後注入體內之方式，施用第一級毒品
    海洛因1 次；另再將甲基安非他命置於錫箔紙上以火燒烤後
    ，吸食所產生煙霧之方式，施用第二級毒品甲基安非他命1
    次。嗣於98年11月13日，經警通知到場採尿並送驗檢出海洛
    因代謝後之嗎啡及甲基安非他命陽性反應而查獲。(二)於98年
    12月12日上午11時許，在其住所內，以將海洛因加水置於針
    筒後注入體內之方式，施用第一級毒品海洛因1 次；另再將
    甲基安非他命置於錫箔紙上以火燒烤後，吸食所產生煙霧之
    方式，施用第二級毒品甲基安非他命1 次。嗣於98年12月15
    日上午9 時30分許，在屏東縣高樹鄉○○路與青山路口前，
    因交通事故而為警查獲。復徵得其同意後採尿送驗，檢出海
    洛因代謝後之嗎啡及甲基安非他命陽性反應，始知悉上情。
二、案經屏東縣政府警察局里港分局報請臺灣屏東地方法院檢察
    署檢察官偵查起訴。
    理  由
一、本件被告甲○○所犯係死刑、無期徒刑、最輕本刑為3 年以
    上有期徒刑以外之罪，其於準備程序中就被訴事實為有罪之
    陳述，經法官告知簡式審判程序之旨，並聽取當事人之意見
    後，本院認為適宜由受命法官獨任進行簡式審判程序。
二、上揭事實，業據被告甲○○於警詢時及本院審理時坦承不諱
    ，且被告先後二次為警查獲時所採集之尿液檢體，經分別送
    請高雄市立凱旋醫院及臺灣檢驗科技股份有限公司以酵素免
    疫分析法及氣相層析質譜儀法檢驗，結果均呈甲基安非他命
    及嗎啡陽性反應，有高雄市立凱旋醫院98年12月30日編號
    Ｚ000000000號濫用藥物尿液檢驗報告及臺灣檢驗科技股份有
    限公司公司98年12月30日編號KH2009C0000000號濫用藥物尿
    液檢驗報告各1 紙在卷足憑，堪信被告上開自白確與事實相
    符。按施用第一、二級毒品為犯罪行為，毒品危害防制條例
    第10條定有處罰明文，故施用第一、二級毒品者，依前揭規
    定本應科以刑罰，惟基於刑事政策，對合於一定條件之施用
    者，則依同條例第20條、第23條之規定，施以觀察、勒戒及
    強制戒治之保安處分，又毒品危害防制條例於92年7 月9 日
    修正公布，自93年1 月9 日施行，其中第20條、第23條將施
    用毒品之刑事處遇程序，區分為「初犯」及「5 年內再犯」
    、「5 年後再犯」，依其立法理由之說明：「初犯」，經觀
    察、勒戒或強制戒治後，應為不起訴處分或不付審理之裁定
    ；經觀察、勒戒或強制戒治執行完畢釋放後，「5 年內再犯
    」者，因其再犯率甚高，原實施之觀察、勒戒及強制戒治既
    已無法收其實效，爰依法追訴或裁定交付審理，至於經觀察
    、勒戒或強制戒治執行完畢釋放後，「5 年後再犯」者，前
    所實施之觀察、勒戒或強制戒治已足以遮斷其施用毒品之毒
    癮，為期自新及協助其斷除毒癮，仍適用「初犯」規定，先
    經觀察、勒戒或強制戒治之程序，從而依修正後之規定，僅
    限於「初犯」及「5 年後再犯」2 種情形，始應先經觀察、
    勒戒或強制戒治程序。倘被告於5 年內已再犯，經依法追訴
    處罰，縱其第3 次（或第3 次以上）再度施用毒品之時間，
    在初犯經觀察、勒戒或強制戒治執行完畢釋放5 年以後，已
    不合於「5 年後再犯」之規定，且因已於「5 年內再犯」，
    顯見其再犯率甚高，原實施觀察、勒戒或強制戒治，已無法
    收其實效，即應依該條例第10條處罰（最高法院97年度第5
    次刑事庭會議決議意旨參照），查被告前因施用毒品案件，
    有如上開事實欄所示觀察、勒戒、強制戒治完畢，有臺灣高
    等法院被告前案紀錄表1 份附卷可按，被告於觀察、勒戒、
    強制戒治執行完畢後5 年內，再犯本件施用毒品罪，依據上
    開說明，自應依法論罪科刑。
三、查海洛因為毒品危害防制條例第2 條第2 項第1 款明定之第
    一級毒品；甲基安非他命為同條例第2 條第2 項第2 款明定
    之第二級毒品，均不得持有及施用，核被告甲○○所為，係
    犯該條例第10條第1 項之施用第一級毒品罪及同條第2 項之
    施用第二級毒品罪。其施用前持有第一級毒品海洛因及第二
    級毒品甲基安非他命之低度行為，應分別為其施用第一級毒
    品海洛因及第二級毒品甲基安非他命之高度行為所吸收，不
    另論罪。被告所犯施用第一級毒品2 罪及施用第二級毒品2
    罪等4 罪間，犯意個別、行為互殊，應予分論併罰。被告前
    於97年間因竊盜案件，經本院判處有期徒刑6 月確定，於97
    年11月15日執行完畢等情，有臺灣高等法院被告前案紀錄表
    1 份在卷可稽，其於受徒刑之執行完畢，5 年以內故意再犯
    本件有期徒刑以上之罪，為累犯，所犯4 罪均應依刑法第47
    條第1 項之規定加重其刑。爰審酌被告前經觀察、勒戒、強
    制戒治後，仍未戒斷其施用毒品之惡習，並參酌其素行狀況
    、犯罪之動機、目的、手段、所生戕害其身心情形及犯罪後
    坦承犯行，態度尚非惡劣等一切情狀，分別就其施用第一級
    毒品海洛因及第二級毒品甲基安非他命等犯行，量處如主文
    所示之刑，並定其應執行之刑。
據上論斷，應依刑事訴訟法第273 條之1第1項、第299 條第1 項
前段，毒品危害防制條例第10條第1 項、第2 項，刑法第11 條
、第47條第1 項、第51條第5 款，判決如主文。
本案經檢察官劉昀到庭執行職務。
中    華    民    國    99    年    6     月    30    日
                  刑事第一庭    法  官  涂裕洪
以上正本證明與原本無異。
如不服本判決應於收受判決後10日內向本院提出上訴書狀，並應
敘述具體理由；其未敘述上訴理由者，應於上訴期間屆滿後20日
內向本院補提理由書（均須按他造當事人之人數附繕本）「切勿
逕送上級法院」。
中    華    民    國    99    年    6     月    30    日
                                書記官  卓春成
附錄本判決論罪科刑法條全文：
毒品危害防制條例第10條
施用第一級毒品者，處六月以上五年以下有期徒刑。
施用第二級毒品者，處三年以下有期徒刑。

司法院資訊處製作；財團法人民間司法改革基金會備份。
